【裁判字號】    91,訴,957
【裁判日期】    920424
【裁判案由】    勞保
【裁判全文】
臺北高等行政法院判決                              九十一年度訴字第九五七號
                              .
    原      告  甲○○
    被      告  勞工保險局
    代  表  人  廖碧英(總經理.
    訴訟代理人  乙○○
                丙○○
右當事人間因勞保事件，原告不服行政院勞工委員會中華民國九十一年一月十六日台
九十勞訴第0000000號訴願決定，提起行政訴訟。本院判決如左：
    主  文
原告之訴駁回。
訴訟費用由原告負擔。
    事  實
一、事實概要：緣南投縣各業工人聯合會被保險人即原告因身體燒傷致影響排汗功能
    ，檢據申請殘廢給付。案經被告審查，以其所患係行政院勞工委員會補充增列「
    身體皮膚排汗功能喪失者」得請領殘廢給付之函釋規定生效前發生之事故，乃於
    九十年一月三十一日以九十保給字第六○○七五八四號函核定否准所請。原告不
    服，申請審議，遭審定駁回，提起訴願，亦遭決定駁回，遂提起本件行政訴訟。
二、兩造聲明：
  (一)原告聲明：訴願決定、審議審定及原處分均撤銷，並命被告應依增列勞工保險身
              體及皮膚、排汗功能喪失者之審查標準第六等級五四○日之規定，核
              發原告勞保殘廢給付。
  (二)被告聲明：駁回原告之訴。
三、兩造之爭點：原告所患是否屬行政院勞工委員會補充增列「身體皮膚排汗功能喪
                失者」得請領殘廢給付之函釋規定生效前所發生之事故？
  (一)原告主張之理由：
    1.原告於八十一年三月二十八日因工作中發生燙傷事故致雙側上肢、下肢及軀幹
      等表皮嚴重燙傷，當時真是痛苦萬分，萌生自我了斷之念頭，後來經過多年診
      治，雖經醫師悉心治療，但仍留下一片疤痕，無法排汗，造成日常生活極大困
      擾。又膝部手術部分，與全身燒燙傷具有相當因果關係，因傷害不同，個人身
      體狀況不同，故不得概括認定，原告手術後雖非持續性的回診，但於藥房買藥
      塗抹亦是一種治療，最後開刀乃符合治療終止，症狀固定，診斷為永久殘廢者
      ，故膝部未開刀前，並未症狀固定及治療終止，開刀後此傷病才為治療終止症
      狀固定，被告以醫理見解論處，拒絕給付殊嫌速斷。
    2.八十五年六月十四日增列勞工保險職業病種類表，八十八年五月七日增列勞工
      保險殘廢給付項目，八十八年十月八日增列勞工保險殘廢給付障害項目「身體
      皮膚、排汗功能喪失者」之審查標準，以上增列項目皆為政府增加保障勞工生
      活之德政，尤其職業病給付對象為因保險期間罹患疾病，於離職退保後經診斷
      確定為職業病者，此種規定即為「溯及以往」施行方式。然原告之案件，被告
      認為所患係前揭「身體皮膚、排汗功能喪失者」得請領殘廢給付之函釋規定生
      效前發生之事故，不予給付；而行政院勞工委員會訴願會仍以被告之認定駁回
      訴願，實令人不解。
    3.再依勞工保險條例第三十條規定：「領取保險給付之請求權，自得請領之日起
      ，因二年間不行使而消滅。」又依同條例施行細則第七十八條第一項規定：「
      依本條例第五十三條及第五十四條規定請領殘廢給付者，以全民健康保險特約
      醫院或診所診斷為永久殘廢或永不能復原之當日為本條例第三十條定得請領之
      。」原告在八十九年八月三十一日發生殘廢事故（治療終止日），乃在於函示
      生效後，故符合「身體皮膚、排汗功能喪失者」審查標準。
    4.如果真依照被告所稱，原告所患亦係屬八十八年十月八日函釋生效前，那麼依
      勞工保險條例第五十五條第六款規定：「被保險人身體遺存障害、不適合殘廢
      給付標準表所定之各項目時，得衡量其殘廢程度，比照同表所定之身體障害狀
      態，定其殘廢等級」，由此可見，原告之案情在於八十八年十月八日增列勞工
      保險殘廢給付障害項目「身體皮膚、排汗功能喪失者」之審查標準前，即可依
      勞工保險條例來衡量殘廢程度，加以比照審定殘廢等級。
    5.行政院勞工委員會八十八年十月八日台八十八勞保三字第○○四四七二八號函
      示補充、增列勞工保險殘廢給付障害項目「身體皮膚排汗功能喪失者」審查標
      準。按該函釋之性質應屬中央主管機關依法發布之行政命令，其審查標準表附
      註四：「本障害鑑定時間以外科治療終止一年後始得進行判定」，已明顯違反
      了被保險人的權力，不同個人體質有差異，傷勢嚴重程度不一，術後處理也未
      盡一致，復原期不可能一樣。被告怎可依一般醫理見解和此一函示，判定原告
      症狀已穩定。中央法規標準法第五條第一項第二款規定：「關於人民之權利、
      義務者，應以法律定之。」同法第六條規定：「應以法律規定之事項，不得以
      命令定之。」此一函示已明顯觸犯法律。
    6.司法院大法官會議解釋彙編第五百二十五號解釋，內有對人民信賴保護原則之
      解釋，退步言之，縱然被保險人係補充增列勞工保險身體皮膚、排汗功能喪失
      者法律實施前之事故，但法律實施後被告審定成殘此行成權應有被保護之必要
      ，不受限於受益行政處分之撤銷變更或廢止，故行政機關不是基於公益考量，
      只是一時權益不產生不公平之對待，或動機不良的任意行為，人民信賴利益應
      受保護，勞保局答辯書狀中所指一切云云，原告係請領規定發佈前之事故，為
      不給付理由之一，惟勞工保險條例五十五條第一項第六款、司法院大法官會議
      解釋第五百二十五條解釋文，在在顯示原告請領給付，依法有據。
    7.綜上所述，懇請基於保障勞工生活、促進社會安全之立法宗旨，詳查實情、伸
      張正義，撤銷被告之原處分，並判准被告依法核付原告。
  (二)被告主張之理由：
    1.按「領取保險給付之請求權，自得請領之日起，因二年間不行使而消滅。」、
      「被保險人因普通傷害或罹患普通疾病，經治療終止後，如身體遺存障害，適
      合殘廢給付標準表規定之項目，並經保險人自設或特約醫院診斷為永久殘廢者
      ，得按其平均月投保薪資，依同表規定之殘廢等級及給付標準，一次請領殘廢
      補助費．．．。被保險人領取普通傷病給付期滿，或其所患普通傷病經治療一
      年以上尚未痊癒，如身體遺存障害，適合殘廢給付標準表規定之項目，並經保
      險人自設或特約醫院診斷為永不能復原者，得比照前項規定辦理。」為勞工保
      險條例第三十條及第五十三條所明定。又勞工保險殘廢給付標準表新增「皮膚
      」障害系列障害項目「身體皮膚、排汗功能喪失者。」為行政院勞工委員會八
      十八年十月八日台八十八勞保三字第○○四四七二八號函釋所發布。
    2.本案原告因身體燒傷致影響排汗功能，於八十九年九月八日檢據申請殘廢給付
      。案經被告核定不予給付。原告不服，分別提起爭議審議及訴願，均經駁回在
      案。
    3.原告雖訴稱略以，其於八十一年三月二十八日因工作中發生燙傷事故致雙側上
      肢、下肢及軀幹等表皮嚴重燙傷害，並於八十九年八月三十一日治療終止，乃
      在於函釋生效後，故符合「身體皮膚、排汗功能喪失者。」審查標準．．．原
      告所患乃於八十八年十月八日增列「身體皮膚排汗功能喪失者」之審查標準前
      ，即可依勞工保險條例第五十五條第六款規定來衡量殘廢程度加以比照審定殘
      廢等級．．．及上開勞委會函釋為行政命令，限制人民權，違反中央法規標準
      法第五條、第六條云云。惟據財團法人彰化基督教醫院出具之勞工保險殘廢診
      斷書及該院病歷，經被告專業醫師審查認為：依一般醫理，燒傷後疤痕於植皮
      一年後（約八十二年五月）可判定外科治療終止，八十九年病人曾接受右側膝
      部疤痕分解及Ｚ成形手術，但此手術與排汗功能無關。是原告於八十二年五月
      症狀即屬固定可審定成殘，不惟係前揭新增請領規定發佈前發生之事故，且迄
      其請領之日亦已逾二年以上，又其於八十九年之手術與排汗功能並無關連，據
      此，被告依法核定其不予給付，並無不合。
    4.至原告主張上開增列之「皮膚障害」系列障害項目之行政命令，限制人民之權
      利，違反中央法規標準法等語一節，依勞工保險條例施行細則第八十條規定：
      「本條例第五十五條及勞工保險殘廢給付標準表未規定之事項，得由中央主管
      機關補充規定之。」故有關勞工保險殘廢給付標準表未規定之事項，基於法令
      之授權，自得由中央主管機關即行政院勞工委員會補充規定之。據此，被告核
      定其所請殘廢給付不予給付，依法並無不合。
    理  由
一、按「領取保險給付之請求權，自得請領之日起，因二年間不行使而消滅。」、「
    「被保險人因普通傷害或罹患普通疾病，經治療終止後，如身體遺存障害，適合
    殘廢給付標準表規定之項目，並經保險人自設或特約醫院診斷為永久殘廢者，得
    按其平均月投保薪資，依同表規定之殘廢等級及給付標準，一次請領殘廢補助費
    ．．．。被保險人領取普通傷病給付期滿，或其所患普通傷病經治療一年以上尚
    未痊癒，如身體遺存障害，適合殘廢給付標準表規定之項目，並經保險人自設或
    特約醫院診斷為永不能復原者，得比照前項規定辦理。」勞工保險條例第三十條
    及第五十三條分別定有明文。次按勞工保險殘廢給付標準表新增「皮膚」障害系
    列障害項目「身體皮膚、排汗功能喪失者。」為行政院勞工委員會八十八年十月
    八日台八十八勞保三字第○○四四七二八號函釋所發布。該補充增列勞工保險身
    體皮膚、排汗功能喪失者之審查標準表附註四明載  ：「本項障害鑑定時間以外
    科治療終止一年後始得進行判定。」。
二、本件原告為南投縣各業工人聯合會被保險人，於八十九年八月三十一日，檢據財
    團法人彰化基督教醫院同日出具之殘廢診斷書，以其身體燒傷致影響排汗功能為
    由，向被告申請殘廢給付。被告審查後，認原告所患係行政院勞工委員會補充增
    列「身體皮膚排汗功能喪失者」得請領殘廢給付之函釋規定生效前發生之事故，
    且依一般醫理見解，燒傷後疤痕於植皮一年後（約八十二年五月）可判定外科治
    療終止症狀已穩定，原告雖於八十九年曾經接受右側膝部疤痕分解及Ｚ成形手術
    ，但與排汗功能無關，乃於九十年一月三十一日以九十保給字第六○○七五八四
    號函核定否准所請。原告不服，申請審議，遭審定駁回，提起訴願，亦遭決定駁
    回，遂提起本件行政訴訟等情，有被告上開處分函、勞工保險監理委員會審議勞
    工保險爭議事項審定書及行政院勞工委員會訴願決定書等附卷可稽，且為兩造所
    不爭執，堪信為真實。
三、查本件原告申請系爭殘廢給付時所檢據之財團法人基督教醫院八十九年八月三十
    一日出具之殘廢診斷書「傷害原因」欄明載：「於八十一年三月二十八日上午九
    時許，在位於竹山鎮○○路一巷一一六號，因雇主僱用他人搭鐵架，因電焊不慎
    火災，造成被保險人於工場內工作途中遭火灼傷」等語；「就醫經過」欄載有：
    「遭火災灼傷後，緊急送往竹山吳外科急救，因設備不足再轉送彰化基督教醫院
    。」等語；「醫療期間」欄明載：「自八十一年三月二十八日至八十一年五月二
    十日止住院五十四日。」等語。另依彰化基督教醫院八十九年十月六日（８９）
    彰基病歷字第八九一○○○六號函附原告病歷摘要表所載顯示原告最終看診燒傷
    之門診日期為八十二年八月五日，有上開診斷書及函附病歷影本附卷可憑。被告
    將上開資料送請專科醫師審查，審查意見認為：「依一般醫理，燒傷後疤痕於植
    皮一年後（約八十二年五月），可判定外科治療終止，八十九年病人曾經接受右
    膝部疤痕分解及Ｚ成形手術，但此手術與排汗功能無關。」有該審查意見附卷可
    考。準此，被告認定原告因火燒傷之症狀於八十二年八月五日後即未再接受治療
    ，症狀即屬固定，並無不合。
四、原告主張彰化基督教醫院之診斷書記載其審定殘廢日期為八十九年八月三十一日
    ，故保險事故係發生在前揭行政院勞工委員會八十八年十月八日台八十八勞保三
    字第○○四四七二八號函釋發布之後，被告應予給付云云；但查：(一)彰化基督教
    醫院所出具之殘廢診斷書雖記載審定成殘為八十九年八月三十一日；惟原告為火
    燒傷之症狀，係發生於八十一年三月二十八日，該症狀最後治療終止日為八十二
    年八月五日，已如前述，則原告症狀苟符合殘廢程度，因症狀固定，亦應以八十
    二年八月五日為其審定成殘日，而非八十九年八月三十一日，要無疑義。(二)行政
    院勞工委員會前揭補充增列「  身體皮膚排汗功能喪失者之審查標準」之行政令
    函依中央法規標準法第十三條「法規明定自公布或發布日施行者，自公布或發布
    之日起起算至第三日起發生效力」之規定，應自八十八年十月十日起生效，且無
    原告所稱之「溯及生效」之餘地，原告因火燒傷之症狀苟符合殘廢程度，亦應以
    八十二年八月五日為其審定成殘日，當時之勞工保險條例相關法規既無得請求給
    付之規定，自無執八十八年十月十日始生效之法規據為申請給付之依據，原告此
    項主張，殊不足採。
五、原告主張行政院勞工委員會八十八年十月八日台八十八勞保三字第○○四四七二
    八號函釋所發布之補充增列勞工保險身體皮膚、排汗功能喪失者之審查標準表附
    註四：「本項障害鑑定時間以外科治療終止一年後始得進行判定。」違反法律規
    定云云；按行政院前揭函釋補充之審查標準表係依據勞工保險條例施行細則第八
    十條規定所補充規定，乃基於法令之授權所為，該附註四之規定，係依一般醫理
    所加註之細節性、技術性規定，已屬審查標準之審查要件，對於人民權利並無不
    當限制，亦無課予不必要之義務，與法律保留原則無違，原告此項主張，要屬誤
    解。
六、原告主張勞工保險條例第五十五條第六款規定：「被保險人身體遺存障害、不適
    合殘廢給付標準表所定之各項目時，得衡量其殘廢程度，比照同表所定之身體障
    害狀態，定其殘廢等級」，可見原告之案情於八十八年十月八日增列勞工保險殘
    廢給付障害項目「身體皮膚、排汗功能喪失者」之審查標準前，即可依勞工保險
    條例來衡量殘廢程度，加以比照審定殘廢等級云云；但查，原告火燒傷之症狀苟
    符合勞工保險條例第五十五條第六款規定之給付要件，亦應依照勞工保險條例第
    三十條規定，於八十二年八月五日起二年內向被告申請給付，逾時即失時效，從
    而，原告此項主張，亦無理由。且原告此項主張與司法院大法官第五二五號解釋
    所闡述之信賴保護意旨無涉，原告強予援引，要屬誤解。
七、綜合上述，原告燒傷症狀既於八十二年八月五日後未再看診，即屬固定，苟符合
    殘廢程度，亦應以該日為審定成殘日，其保險事故該日即已發生，依當時勞工保
    險條例相關法令，並無據以得申請殘廢給付之規定，要無以八十八年十月十日生
    效之行政院勞工委員會補充增列之「身體皮膚排汗功能喪失者之審查標準」為據
    ，申請溯及既往適用之餘地，且原告八十九年接受之右側膝部疤痕分解及z成形
    手術，與排汗功能無關，被告否准原告所請，並無不合，審議審定及訴願決定遞
    予維持，亦無違誤，原告仍執前詞，訴請撤銷，併請求判命被告依其所請給付，
    均為無理由，應予駁回。
八、本件法律關係及事實已臻明確，兩造其餘攻擊防禦方法，核與前開論斷結果無礙
    ，爰不逐一論究，併此敘明。
據上論結，本件原告之訴為無理由，爰依行政訴訟法第九十八條第三項前段，判決如
主文。
中      華      民      國    九十二    年      四      月    二十四    日
                 臺 北 高 等 行 政 法 院   第 六 庭
                                審 判 長   法    官  林樹埔
                                           法    官  曹瑞卿
                                           法    官  闕銘富
右為正本係照原本作成。
如不服本判決，應於送達後二十日內，向本院提出上訴狀並表明上訴理由，如於本判
決宣示後送達前提起上訴者，應於判決送達後二十日內補提上訴理由書（須按他造人
數附繕本）。
中      華      民      國    九十二    年      四      月    二十四    日
                                           書 記 官  吳芳靜


司法院資訊處製作；財團法人民間司法改革基金會備份。
